# 求助陈版主：企业租赁土地后取得土地使用权证的核算

提问人：power1913 时间：2019-07-04 10:22:53
陈版主，您好。关于无形资产中土地使用权核算的问题，烦请帮忙解答，具体情况如下所述：
1.事项描述
企业于 2005 年与政府签订土地租用合同，合同条款约定：“以 5.5元/㎡每年租用集体土地，企业上市等需要办理征用时，征用土地费用标准为 5万元/亩，征用前企业缴纳的土地租金可抵算土地征用费”；企业与 2005 年至 2015 年期间支付土地租赁费用共计 300 万元，并将租赁费用直接计入当期损益； 2006 年-2007 年获得契税完税证明等相关资料，相关费用 80万元； 2009 年企业仅取得该土地产权证，为工业用地使用期间截止至 2056年。目前，企业账面无形资产-土地使用权原值仅为办证费用 80 万元。
2. 问题
a. 是否应该将该土地租赁费用 300 万元还原至无形资产原值体现于账面；
b. 如果将租赁费用还原至无形资产原值，摊销开始期限是以土地使用权证期限，还是以开始租赁作为开始摊销时点。
3. 项目组理解
我们认为企业在签订合同时即约定租赁费用可抵扣征地费用，并且贵公司与2009 年就取得产权证，实际该行为类似分期付款购买土地使用权；
土地租金 300 万元应作为无形资产原值，并依据产权证使用期限对无形资产进行摊销。

回答人：chenyiwei
由于在开始租用该土地时，最终能否获得使用权存在较大的不确定性，因此前期将支付的租金费用化符合企业会计准则规定。相应地，后续取得土地使用权时，前期已费用化的租金支出（虽然按约定可以抵减土地出让金）不能再冲回后重新资本化计入土地成本。
如果一开始就基本确定后续将会取得土地，则可能有不一样的考虑。

提问人：叶叶梧桐坠 时间：2019-07-04 23:02:11
陈版您好，我们有注意到，企业从 2005 年开始支付租金和实际使用土地，2006 年即取得契税完税证明及规划土建等费用凭据，又通过和企业沟通，了解到当时确有意图取得土地使用权以保证经营稳定性，我们认为从 2005年承租开始，获得土地使用权的可能性就较大（ 2006 年契税完税证明可支持产权转移事实），所以尽管土地产权证最终取得日在 2009 年，最终租金支付至 2015 年（根据协议，前期累计租金支付金额已基本覆盖征用土地费用），此租金可视作分期付款取得土地使用权，应确认为无形资产，并从2005 年承租开始日起摊销。

回答人：chenyiwei
也可以。

提问人：叶叶梧桐坠 时间：2019-07-04 23:28:08
另外请教陈版主，假如作为分期付款取得使用权可行，对于超过正常付款期的，按准则规定应该以现值作为土地初始成本，但我们发现历年租金金额 +取得土地费用金额与根据协议 “企业上市等需要办理征用时，征用土地费用标准为 5 万元/亩” 计算的征地土地费用基本一致，，即折现率为 0 各期折现系数为 1 ，这种情况下可以直接以历年租金金额 + 取得土地费用金额（无需折现）作为土地使用权初始确认金额吗？

回答人：chenyiwei
不建议，仍需折现。折现值代表实际取得成本的公允价值。